【裁判字號】    95,交簡上,179
【裁判日期】    951027
【裁判案由】    公共危險等
【裁判全文】
臺灣高雄地方法院刑事判決           95年度交簡上字第179號
上  訴  人
即  被  告  甲○○
上列上訴人因公共危險等案件，不服本院交通法庭於中華民國95
年6 月8 日以95年度交簡字第1456號所為之第一審刑事簡易判決
（檢察官聲請簡易判決處刑案號：95年度偵字第7843號），提起
上訴，因被告於本院審理時就犯罪事實為有罪之陳述，經合議庭
裁定改行簡式審判程序，本院管轄之第二審合議庭判決如下：
    主  文
上訴駁回。
甲○○緩刑年，並向國庫支付新臺幣壹拾萬元。
    事  實
一、甲○○領有普通小型車駕駛執照，於民國95年2 月7 日上午
    7 時40分許，駕駛車號9025─LW號自小客車，沿高雄市鹽埕
    區○○○路由西向東方向行駛，行經該路與光榮街交岔路口
    時，本應注意車前狀況，隨時採取必要之安全措施，並遵守
    燈光號誌，且依當時路口號誌正常運作，天候晴朗、日間自
    然光線，路面乾燥無缺陷，並無不能注意情事，竟疏未注意
    及此，而闖紅燈直行，適有乙○○騎乘車號XYM ─782 號重
    型機車，沿光榮街由南往北行駛至該處，因而兩車相撞，致
    乙○○受有左手肘擦傷3 ×1 公分、右手肘擦傷2 ×2 公分
    、左膝擦傷3 ×1 公分、左小腿紅腫5 ×1 公分、右足踝擦
    傷4 ×2 公分之傷害。甲○○明知已於前開路口肇事致該人
    車倒地，且有人員受傷，竟於乙○○倒地處前方約50公尺處
    短暫停車並下車觀看，惟未前往協助救助，即另行起意駕車
    逃逸離開現場，經路人郭明翰記下甲○○車號後報警，始循
    線查獲。
二、案經乙○○訴由高雄市政府警察局鹽埕分局報告臺灣高雄地
    方法院檢察署檢察官偵查，並聲請以簡易判決處刑。
    理  由
一、按除被告所犯為死刑、無期徒刑、最輕本刑為3 年以上有期
    徒刑之罪或高等法院管轄第一審案件者外，於第一次審判期
    日前之準備程序進行中，被告先就被訴事實為有罪之陳述時
    ，審判長得告知被告簡式審判程序之旨，並聽取當事人、代
    理人、辯護人及輔佐人之意見後，裁定進行簡式審判程序，
    刑事訴訟法第273 條之1 第1 項定有明文。經核本件被告所
    犯係死刑、無期徒刑、最輕本刑為3 年以上有期徒刑以外之
    罪，其就被訴事實為有罪之陳述，經告知簡式審判程序之旨
    ，並聽取公訴人及被告之意見後，本院合議庭認宜進行簡式
    審判程序，依首揭規定合議裁定進行簡式審判程序，合先敘
    明。
二、上揭事實業據被告甲○○於本院審理時坦承不諱，核與告訴
    人即被害人乙○○於警詢、偵查及本院審理時之證述相符，
    並經目擊證人即肇事當時與被告同向停車等候紅燈之郭明翰
    於警詢及偵查中證述看到駕駛車號9025─LW號白色三菱自小
    客車之男子闖紅燈肇事後未予協助救治即離去等情明確（見
    警詢卷第5 頁、偵查卷第16頁），被害人乙○○所受上揭傷
    害，復有高雄市立聯合醫院驗傷診斷書在卷可證（見警卷第
    17頁）。此外，並有道路交通事故現場圖1 紙、道路交通事
    故調查表2 紙、高雄市政府警察局交通大隊交通事故談話紀
    錄表2 紙、及現場照片7 張附卷可稽，足認被告此部分之自
    白與事實相符，堪可採憑。公訴人雖於本院準備程序中以被
    告於案發當時車輛時速50公里，認其有超速違規等情，然被
    告於警詢時係供稱時速40公里，有上開道路交通事故談話紀
    錄表附卷可憑（見警卷第10頁），雖被告於本院審理時反覆
    供稱有50里或40、50公里左右（見本院卷第31、47頁），惟
    證人即告訴人乙○○於本院審理時亦無法明確證述被告當時
    時速為50公里，是尚無其他積極證據認被告由高雄市鹽埕區
    ○○○路由西向東方向行駛時，有何超速之事實，況聲請意
    旨亦未就被告超速違規之事實為記載、認定，故基於罪疑惟
    輕原則，此部分事實應作有利被告之認定，附此敘明。從而
    ，本件事證明確，被告犯行堪以認定，應依法論科。
三、被告行為後，刑法、刑法施行法業已於94年2 月2 日、95年
    6 月14日修正公布，並均自95年7 月1 日施行，參酌最高法
    院95年5 月23日刑事庭第8 次會議決議，應依刑法第2 條第
    1 項之規定，為新舊法比較：
（一）修正前刑法第33條第5 款規定：「罰金：1 元以上。」修
      正後該款規定「罰金：新台幣1000元以上」，是比較新舊
      法結果，以舊法較有利於行為人。
（二）易科罰金之折算標準，經適用修正前刑法第41條、修正前
      罰金罰鍰提高標準條例第2 條（現已刪除）及現行法規所
      定貨幣單位折算新臺幣條例第2 條之結果，最高得以銀元
      300 元即新臺幣900 元折算1 日，依修正後刑法第41條之
      規定，則係以新臺幣1000元、2000元或3000元折算一日，
      比較結果，自以舊法有利於被告。又新法第41條第2 項雖
      規定：「於數罪併罰，其應執行之刑未逾6 月者，亦適用
      之。」，惟依刑法施行法第3 條之1 第3 項規定：「於94
      年1 月7 日刑法修正施行前犯併合處罰數罪中之一罪，且
      該數罪均符合第41條第1 項得易科罰金之規定者，適用90
      年1 月4 日修正之刑法第41條第2 項規定。」，故於數罪
      受6 個月以下有期徒刑之宣告而併合處罰時，其定執行刑
      逾6 個月者，亦適用修正前之舊法。
（三）修正前刑法第51條第5 款規定：「宣告多數有期徒刑者，
      於各刑中之最長期以上，各刑合併之刑期以下，定其刑期
      。但不得逾20年。」，修正後則規定：「宣告多數有期徒
      刑者，於各刑中之最長期以上，各刑合併之刑期以下，定
      其刑期。但不得逾30年。」，經比較結果，修正前之舊法
      對被告有利。
（四）經綜合比較結果，新法對被告並非有利，應依刑法第2 條
      第1 項前段之規定，適用行為時法即修正前之刑法處斷之
      。
三、核被告所為，係犯刑法第284 條第1 項前段之過失傷害罪及
    同法第185 條之4 肇事逃逸罪。其就上開二罪間，犯意各別
    ，行為互殊，方法有異，應分論併罰。
四、原審以被告犯行明確，適用刑法第185 條之4、第284 條第1
    項前段、第51條第5 款、第41條第2 項，罰金罰鍰提高標準
    條例第1 條前段、（修正前）第2 條之規定，並審酌被告未
    注意車前狀況亦未採取必要之安全措施而貿然闖紅燈因而肇
    事致人受傷及告訴人所受之傷害，且被告於肇事後，未予救
    助而擅離現場及犯後坦承肇事逃逸之犯後態度等一切情狀，
    分別量處有期徒刑4 月、6 月，並定應執行刑有期徒刑9 月
    ，及諭知易科罰金之折算標準，其認事用法均無違誤，量刑
    亦稱允當。原判決雖未及比較適用新舊法，但本案上訴後，
    經比較結果仍以舊法有利於行為人，則原判決適用行為時法
    ，即無不當，並無撤銷之事由。故被告以原審量刑過重為由
    ，提起上訴，並無理由，應予駁回。
五、又依95年7 月1 公佈施行之刑法第74條第2 項規定：緩刑之
    宣告得斟酌情形，命犯罪行為人為下列各款之事項：第4 款
    向公庫支付一定之金額。而犯罪在新法施行前，新法施行後
    之緩刑宣告，應適用新法第74條之規定（參照最高法院第8
    次刑事庭會議決議）。查被告雖曾因槍砲彈藥刀械管制條例
    案件經本院以74年度訴字第637 號判處有期徒刑4 年2 月確
    定，並於79年1 月2 日執行完畢，其因受有期徒刑宣告執行
    完畢後5 年內未曾因故意犯罪受有期徒刑以上刑之宣告，有
    臺灣高等法院被告前案紀錄表在卷可憑，是被告一時疏失，
    致罹刑章，現已坦承犯行，且告訴人所受傷害非鉅，被告亦
    已於原審判決後之95年9 月4 日與告訴人以新臺幣（下同）
    1 萬8,000 元達成和解，並經告訴人聲請撤回（其於第一審
    言詞辯論終結後撤回，尚不生撤回之效力），有和解書及刑
    事聲請撤回狀各1 份在卷可佐（見本院卷第34、37頁），經
    此刑事追訴、審判之教訓後，當能知所警惕而無再犯之虞，
    故本院認為原審所宣告之刑，以暫不執行為適當，爰依刑法
    第74條第1 項第2 款之規定，併宣告緩刑3 年，令其於緩刑
    期間審慎行事，以啟自新。公訴人雖認被告於車禍發生後遠
    遠看被害人後即不發一語離開，明顯係惡意肇事逃逸，且無
    悔意等情，然被告於本院審理時已坦承有肇事逃逸之情，僅
    因案發當時為免麻煩而離開現場，且於本院並一再承認有錯
    等語，足認其已具悔意，附此敘明。復審酌其家境小康、所
    犯兩罪之刑度、願意支付10萬元予國庫及檢察官請求命支付
    之金額不得少於16萬元及緩刑期間為3 年等情，本院以命向
    國庫支付10萬元為當，爰依刑法第74條第2 項第4 款，命被
    告向國庫支付10萬元。
據上論斷，應依刑事訴訟法第455 條之1 第1 項、第3 項、第
368 條、第364 條、第273 之1 條第1 項，刑法第2 條第1 項前
段、第74條第1 項第2 款、第2項第4 款，判決如主文。
本案經檢察官丙○○到庭執行職務。
中    華    民    國    95    年    10     月  27    日
                  交通法庭審判長法  官  唐照明
                                法  官  洪乙心
                                法  官  梁淑美
以上正本證明與原本無異。
不得上訴。
中    華    民    國    95    年    10    月    27    日
                                書記官  林麗文
附錄本判決論罪之法條全文
中華民國刑法第185條之4 （肇事遺棄罪）
駕駛動力交通工具肇事，致人死傷而逃逸者，處6 月以上5 年以
下有期徒刑。
中華民國刑法第284條 （過失傷害罪）
因過失傷害人者，處6 月以下有期徒刑、拘役或5 百元以下罰金
，致重傷者，處1 年以下有期徒刑、拘役或5 百元以下罰金。
從事業務之人，因業務上之過失傷害人者，處1 年以下有期徒刑
、拘役或1 千元以下罰金，致重傷者，處3 年以下有期徒刑、拘
役或2 千元以下罰金。


司法院資訊處製作；財團法人民間司法改革基金會備份。
